【裁判字號】    88,交簡上,8
【裁判日期】    890712
【裁判案由】    過失傷害
【裁判全文】
台灣苗栗地方法院刑事判決                          八十八年度交簡上字第八號
    上訴人  即
    被      告  乙○○
    選任辯護人  魏早炳
                陳恩民
                李克欣
右列上訴人即被告因過失傷害案件，不服本院八十七年度苗交簡字第七五號中華民國
八十八年七月十二日第一審簡易判決（聲請案號：臺灣苗栗地方法院檢察署八十七年
度偵字第四０五二號），提起上訴，本院管轄之第二審合議庭判決如左：
    主  文
原判決撤銷。
乙○○因過失傷害人，處拘役貳拾伍日，如易科罰金，以參佰元折算壹日。
    事  實
一、乙○○於民國八十七年六月二十五日晚上十時五十分許，駕駛車號ＬＮ─０三三
    ０號自用小客車，沿苗栗市區，由市區往北勢大橋方向（即由南往
    北）行駛，途經該路與往鴻福社區巷子口之無號誌交岔路口前時，原應注意行車
    速度，在市區道路時速不得超過四十公里，且行經無號誌之交岔路口時，應減速
    慢行，作隨時停車之準備。另汽車行駛時，駕駛人應注意車前狀況，並隨時採取
    必要之安全措施。當時之天候雖為雨，路面濕潤，但夜間有照明，路面無缺陷，
    亦無障礙物，並無不能注意之情事。竟疏未注意減速慢行，猶以時速五十至六十
    公里之速度超速行駛，且未注意車前狀況，並隨時採取必要之安全措施，致其車
    頭攔腰撞擊從該巷子口支線道出來，欲往市區方向行駛，未暫停讓幹線道車先行
    ，且未直角轉彎，拉直線斜切往市區○○道路，由甲○○所駕駛，行駛至雙黃線
    附近之ＯＣ─０七五號營業小客車左側車身。致甲○○受有頭部外傷、脊椎橫突
    骨折、前胸挫傷、雙下肢外傷及右脛骨遠端骨折等傷害。乙○○對於未發覺之罪
    向前來處理之警員自首，並願接受裁判。
二、案經甲○○訴由苗栗縣警察局苗栗分局報請臺灣苗栗地方法院檢察署檢察官聲請
    以簡易判決處刑。
    理  由
一、訊據被告乙○○坦承有於前開時地駕駛自用小客車以時速五十至六十公里的速度
    與被害人甲○○所駕駛的營業小客車發生車禍，致甲○○受有上開傷害等情不諱
    。核與被害人甲○○指述之情節相符，復有大千醫院診斷證明書及道路交通事故
    調查報告表各一份暨現場照片十幀在卷足憑。惟被告矢口否認有何過失傷害之犯
    行，辯稱：是甲○○的營業小客車突然衝出來，伊反應不及才撞上云云。另選任
    辯護人為被告辯護稱：兩車相撞的撞擊點係在從巷子出來往市區○○○○○段距
    離的雙黃線附近，非在巷子口等語。經查：甲○○在警訊時已陳稱伊所駕駛的營
    業小客車正橫越雙黃線時，突遭被告所駕駛的自用小客車攔腰撞擊（見偵卷第五
    頁反面），另其在本院履勘現場時，亦稱撞擊點係在巷子口出來後往市區道路○
    ○段距離的雙黃線附近（見本院八十九年二月十八日筆錄）。核與選任辯護人所
    稱之情節相符。而該撞擊點距往鴻福社區巷子口的直線距離約有十三公尺（見本
    院八十九年二月十八日勘驗筆錄）。且被害人甲○○的營業小客車於遭被告的自
    用小客車撞擊後衝撞中華路六六一號圍牆（參偵卷第十二、十三頁），該圍牆距
    往鴻福社區巷子口的直線距離約有十九點五公尺（見本院八十九年二月十八日履
    勘現場筆錄）。參諸車禍發生後，被告的營業小客車並非衝向往北勢大橋方向，
    而係往市區方向，可見被害人甲○○所駕駛的營業小客車並非剛出巷子口即遭被
    告所駕駛的自用小客車撞擊，而係「已駛出該巷子口」，並拉直線，斜切往市區
    方向，於撞擊前，其車身與道路雖尚未呈平行狀態，但角度不大，故於車禍發生
    後，依慣性作用，仍沿之前的斜切方向直衝中華路六六一號圍牆。又本件車禍的
    撞擊點既距離巷子口約有十三公尺左右，且甲○○的計程車已斜切至道路的雙黃
    線附近，足見被告應有相當的反應時間，非如被告所辯是被害人的車子突然衝出
    來，反應不及才撞上。參諸甲○○在警訊時所陳：係因被告的車速太快才會攔腰
    撞上我的車（偵卷第五頁反面）暨依現場照片所示被告確係攔腰撞擊甲○○所駕
    駛的營業小客車（見偵卷第十一頁）等情以觀，被告並未注意車前狀況，並隨時
    採取必要的安全措施，否則焉會如此？再者，該處係市區道路，速限為四十公里
    ，被告自承其當時的車速為五十至六十公里，其行近交岔路口前未減速慢行，且
    超速亦堪認定。所辯是甲○○突然衝出來，伊反應不及才撞上云云，顯係卸責之
    詞，不足採。另選任辯護人為被告之辯護亦無法為有利被告之認定。
二、按行車速度，在市區道路時速不得超過四十公里，且行經無號誌之交岔路口時，
    應減速慢行，作隨時停車之準備。另汽車行駛時，駕駛人應注意車前狀況，並隨
    時採取必要之安全措施。再者，汽車行駛至無號誌之交岔路口時，支線道車應暫
    停讓幹線道車先行，道路交通安全規則第九十三條第一項第一款、第四款、第九
    十四條第三項及第一百零二條第一項第二款分別定有明文。查該處係市區道路○
    ○○路口附近，速限四十公里，當時之天候雖為雨，路面濕潤，但夜間有照明，
    路面無缺陷，亦無障礙物，有前開道路交通事故調查報告表在卷可憑。被告當時
    並無不能注意之情事，詎其應注意，並能注意，而未注意，竟以時速五十至六十
    公里的速度超速行駛，且未注意車前狀況，並隨時採取必要之安全措施，致其車
    頭攔腰撞擊從該巷子口支線道出來，欲往市區方向行駛，未暫停讓幹線道車先行
    ，且未直角轉彎，拉直線斜切往市區○○道路，亦有過失，由甲○○所駕駛，行
    駛至雙黃線附近之營業小客車左側車身，致甲○○受有上開傷害，自有過失。且
    甲○○所受之傷害係因被告駕車撞及所致，其間復有相當因果關係。本件事證明
    確，被告犯行應堪認定。
三、核被告因過失傷害人，所為係犯刑法第二百八十四條第一項前段之過失傷害罪。
    被告對於未發覺之罪向前來處理之警員自首，並願接受裁判（見本院八十九年六
    月二十八日筆錄），爰依刑法第六十二條前段之規定減輕其刑。原判決以被告過
  失傷害人，處拘役參拾日，如易科罰金以三百元折算一日，固非無據，惟漏未審
    酌本件被告係自首，上訴人之上訴理由，雖未指摘及此，惟原審既未審酌上開應
    自首減輕情形，已有未洽，自應由本院合議庭撤銷改判。爰審酌被告之素行，其
    過失程度、所生危害、犯後迄今尚未賠償告訴人損害暨本件車禍之發生被害人甲
    ○○支線道車未暫停讓幹線道車先行，亦有重大過失等一切情狀，量處如主文所
    示之刑，並諭知易科罰金之折算標準。
四、據上論斷，應依刑事訴訟法第四百五十五條之一第三項、第三百六十九條第一項
    前段、第三百六十四條、第二百九十九條第一項前段、刑法第二百八十四條第一
    項前段、第六十二條前段、第四十一條、罰金罰鍰提高標準條例第一條前段、第
    二條，判決如主文。
本案經檢察官黃智勇到庭執行職務。
中      華      民      國    八十九    年      七      月      十二    日
                                    臺灣苗栗地方法院交通法庭
                                        審判長法  官  巫  政  松
                                              法  官  楊  台  清
法  官  劉  興  浪
右正本證明與原本無異。
本判決不得上訴。
                                              書記官  陳  建  分
中      華      民      國    八十九    年      七      月      十二    日
附錄論罪科刑法條
刑法第二百八十四條第一項前段：
因過失傷害人者，處六月以下有期徒刑、拘役或五百元以下罰金。


司法院資訊處製作；財團法人民間司法改革基金會備份。
